臺灣高等法院刑事判決　　　　　　　　 100年度軍上字第16號
上　訴　人
即　被　告　李茂榮
上列上訴人因違反毒品危害防制條例案件，不服國防部高等軍事
法院100年上訴字第8號，中華民國100年5月17日第二審判決 (起
訴案號：國防部北部地方軍事法院檢察署99年毒偵字第62號) ，
提起上訴，本院判決如下：
    主  文
原判決撤銷，發回國防部高等軍事法院。
    理  由
一、本件原判決認定：上訴人即被告李茂榮係空軍航空技術學院
    下士油料補給士，其犯罪及發覺時均在任職服役中，明知MD
    MA(俗稱之搖頭丸)、愷他命分屬毒品危害防制條例第2條第2
    項第2款、第3款之第二、三級毒品，竟基於運輸第二級及第
    三級毒品之犯意，於民國99年3月11日下午7時許之休假期間
    ，在高雄市某處以新臺幣(下同) 3萬元之價格，向綽號「小
    黃」之不詳年籍男子購得內含第二級毒品甲基安非他命、MD
    MA、MDA、MDEA及愷他命成分之搖頭丸5顆及第三級毒品愷他
    命1包(驗餘淨重49.94公克)而持有後，旋即自高鐵左營站搭
    乘臺灣高鐵運輸上開毒品北上，嗣於當日晚上10時35分許抵
    達高鐵桃園站，經桃園縣警察局八德分局員警盤查，扣得上
    開毒品。認初審依陸海空軍刑法第77條、毒品危害防制條例
    第4條第2項、第17條第2項、第18條第1項、刑法第38條第 1
    項第1款，判處被告有期徒刑 3年6月，扣案內含第二級毒品
    甲基安非他命、MDMA、MDA、MDEA及愷他命成分之搖頭丸4顆
    沒收銷燬、第三級毒品愷他命 1包及包裝袋均沒收，認事用
    法無誤，量刑亦屬妥適，駁回上訴，固非無見。
二、惟查：毒品之為運送或持有，應以程途之遠近及數量之多寡
    ，並依實際情形參酌被告之犯意而為認定 (司法院院解字第
    3541號參照) 。是運輸毒品罪之所謂運輸，係指轉運輸送而
    言，不以自國外輸入國內或自國內輸出國外者為限，其在國
    內運送者，亦屬之。至於運輸之動機、目的係為己或為他人
    ，運輸之方法為海運、空運、陸運或兼而有之，固非所問，
    但仍以本於運輸意思而搬運輸送，即須有此意圖而為搬運輸
    送之行為，始成立運輸罪；若係為單純持有而零星持送，如
    無運輸之認識或意圖，即不能論以該罪。又運輸第二級毒品
    、第三級毒品，分屬不同之構成要件，是否成立犯罪，自應
    就各罪分別認定。原判決認定上訴人有運輸第二級毒品、第
    三級毒品之犯意，無非以上訴人一次購入並攜帶大量毒品，
    顯非短期內可施用完畢，所辯係為供自己施用而持有毒品不
    可採信，為主要之論據。惟依原判決所認定之事實，上訴人
    攜帶含第二級毒品甲基安非他命、MDMA、MDA、MDEA 及愷他
    命成分之搖頭丸僅5顆 (淨重1.6072公克)，其所攜帶之第二
    級毒品數量不多，原判決認定為「大量毒品」，不無理由矛
    盾。是否應係意圖施用所為之零星持送行為？已非無疑。又
    審理事實之法院對於被告有利及不利之證據，應一律注意，
    詳為調查，綜合全案證據資料，本於經驗法則及論理法則以
    定其取捨，並將取捨證據及得心證之理由於判決內詳為說明
    ，方為適法。依卷內資料，上訴人迭於偵查、初審及原審審
    理中均供稱：扣案之5顆搖頭丸是購買3萬元愷他命時，「小
    黃」贈送的等語 (詳臺灣桃園地方法院檢察署偵字卷第24頁
    、初審卷第99頁、原審卷第91頁反面) 。如果無訛，上訴人
    初似無取得第二級毒品搖頭丸之意，則其就第二級毒品部分
    ，有無運輸之認識與意圖？亦非無研求之餘地。原判決就上
    開有利於上訴人之證據，未予斟酌論列，亦未說明不足資為
    有利於上訴人之認定之理由，遽行判決，難謂無判決不備理
    由之違背法令。上訴意旨執以指摘，即非全無理由，應認原
    判決有撤銷發回之原因。原判決認為有想像競合犯裁判上一
    罪關係之陸海空軍刑法第77條、毒品危害防制條例第4條第3
    項運輸第三級毒品部分，基於審判不可分原則，應併予發回
    。
據上論斷，應依軍事審判法第206條第1項但書，刑事訴訟法第39
7條、第401條，判決如主文。
中    華    民    國   100    年    10    月    31    日
                  刑事第二庭    審判長法  官  洪光燦
                                      法  官  宋明蒼
                                      法  官  宋松璟
以上正本證明與原本無異。
不得上訴。
                                      書記官  洪宛渝
中    華    民    國   100    年    11    月    1     日